臺灣桃園地方法院民事判決　九十年度簡上字第三一號
　　上　訴　人　丁○○
　　訴訟代理人　丙○○
　　被上訴人　　甲○○
右當事人間請求給付票款事件，上訴人對於中華民國八十九年九月二十九日本院中壢
簡易庭八十九年度壢簡字第七六三號第一審判決提起上訴，本院判決如左：
    主  文
原判決廢棄。
被上訴人第一審簡易之訴駁回。
第一審及第二審訴訟費用由被上訴人負擔。
    事  實
甲、上訴人方面：
  一、聲明：
  （一）原判決廢棄。
  （二）右開廢棄部分，被上訴人在第一審之訴駁回。
  二、陳述：除與原審判決書所載者相同茲予引用外，補稱：本件系爭支票係上訴人
      為與訴外人鎧烽實業有限公司（以下簡稱鎧烽公司）間貨物買賣緣故，簽發交
      付訴外人鎧烽公司以為保證，訴外人復將之背書轉讓予被上訴人，詎料鎧烽公
      司未將所約定貨物交付上訴人，計積欠上訴人貨款新台幣（下同）一百四十萬
      八千七百元，上訴人業已向台灣台中地方法院聲請對訴外人鎧烽公司發支付命
      令並經確定，顯見上訴人與訴外人鎧烽公司間確有債權債務關係存在。而本件
      被上訴人取得系爭支票係在到期日後，依票據法第四十一條第一項規定，僅有
      普通債權讓與之效力，又依民法第二百九十九條規定，債務人於受通知時，所
      得對抗讓與人之事由，皆得以之對抗受讓人，又債務人於受通知時，對於讓與
      人有債權者，如其債權之清償期，先於所讓與之債權，或同時屆至者，債務人
      得對於受讓人主張抵銷，被上訴人所持有上訴人之支票乃於該支票到期後所取
      得，今鎧烽公司既積欠上訴人貨款，依法上訴人自得以此對被上訴人之票據債
      權主張抵銷，原審未詳加審酌遽為上訴人不利之判決，難謂允洽，為此提出上
      訴，請求判決如上訴之聲明。
  三、證據：提出台灣台中地方法院八十九年促字第五六六五七號支付命令及確定證
      明書影本各一紙為證。
乙、被上訴人方面：
  一、聲明：駁回上訴。
  二、陳述：除與原審判決書所載者相同茲予引用外，補稱：系爭支票實係上訴人簽
      發交付訴外人鎧烽公司以為票貼，嗣又由訴外人鎧烽公司負責人乙○○於發票
      日前三個月交予被上訴人之妻即訴外人王秀鳳用以調現，屆發票日由王秀鳳提
      示退票後，被上訴人即持票提起本件訴訟。因被上訴人與訴外人王秀鳳係夫妻
      關係，故由被上訴人提起本件給付票款訴訟自屬適法。
  三、證據：援用原審之立證方法。
    理  由
一、本件被上訴人起訴主張：其執有上訴人所簽發，發票日為民國（下同）八十九年
    五月十日，以中國國際商業銀行中壢分行為付款人，票面金額四十二萬三千元，
    指定受款人為訴外人鎧烽公司，經鎧烽公司背書轉讓之支票一紙，於八十九年五
    月十日向付款人為付款之提示遭存款不足退票，屢經催討，未獲置理，爰依票據
    關係提起本訴；上訴人則以系爭支票係上訴人簽發交付訴外人鎧烽公司以為貨物
    買賣之保證，然鎧烽公司嗣未將所約定貨物交付上訴人，上訴人業已向台灣台中
    地方法院聲請對訴外人鎧烽公司發支付命令並經確定，訴外人於系爭票據發票日
    後（上訴人上訴理由雖稱「到期日」，然本件系爭票據為支票，並無「到期日」
    ，依票據法第一百四十四條準用同法第四十一條第一項規定，上訴人所陳應係「
    發票日」之誤）又將系爭支票背書轉讓予被上訴人，依票據法第四十一條第一項
    規定，被上訴人僅取得債權讓與之效力，現鎧烽公司積欠上訴人一百四十萬八千
    七百元貨款債務，上訴人自得以此對被上訴人之票據債權主張抵銷等語置辯。
二、經查，系爭支票係上訴人為與訴外人鎧烽公司間貨物買賣關係，簽發交付予訴外
    人鎧烽公司，後鎧烽公司負責人乙○○再於八十九年三月間將系爭支票背書轉讓
    予訴外人王秀鳳以為借款，嗣於發票日經訴外人王秀鳳提示未獲付款，遭退票後
    方由被上訴人持以提起本件訴訟等情，業據被上訴人自承在卷（見本院九十年六
    月二十日、九十一年一月十四日準備程序筆錄），且為上訴人所不爭執，堪信為
    真實。
三、按匯票依背書及交付而轉讓；匯票到期不獲付款時，執票人於行使或保全票據上
    權利之行為後，對於背書人、發票人及匯票上其他債務人，得行使追索權。票據
    法第三十條第一項前段、第八十五條第一項定有明文，此一規定於支票亦有準用
    ，同法第一百四十四條規定參照。是票據執票人需以票據背書轉讓及交付轉讓之
    法定方式始得取得票據權利，且非由執票人提示票據並保全票據上權利後，方得
    行使票據追索權。本件系爭支票初由上訴人簽發後交付訴外人鎧烽公司，再由鎧
    烽公司背書轉讓予訴外人王秀鳳，並由訴外人王秀鳳提示付款，已如前述，則被
    上訴人從未合法取得系爭支票，亦未曾行使系爭支票上權利、提示付款，被上訴
    人僅於起訴時單純持有系爭支票，核與票據法上取得票據權利不同，揆諸前揭說
    明，自無由行使票據之追索權。被上訴人就此雖辯以，伊與訴外人王秀鳳係夫妻
    關係，起訴請求上訴人給付本件票款係屬適法云云，但按夫妻者，僅是身份關係
    之一種，在法律上夫妻二人仍係二個互為獨立之人格，原則上夫或妻於結婚時所
    有之財產及於婚姻關係存續中取得之財產，仍分別為夫或妻之財產，各保有其所
    有權，是系爭支票既是由訴外人王秀鳳因背書轉讓取得並執以提示付款，自應由
    訴外人王秀鳳取得系爭票據上權利，被上訴人既未提出何證據資以證明其有合法
    取得、行使系爭票據上權利之權源，其主張即無足採。從而，被上訴人起訴依據
    票據之法律關係請求上訴人給付票款及法定遲延利息，洵屬無據，應予駁回。原
    審為被上訴人勝訴之判決並依法宣告假執行，尚有未洽，上訴意旨求予廢棄改判
    ，為有理由。爰由本院予以廢棄，改判如主文第二項所示。
四、本件事證已臻明確，兩造其餘攻擊及防禦方法，經本院斟酌後，認均與判決結果
    不生影響，爰不一一論駁，併予敘明。
五、據上論結，本件上訴為有理由，依民事訴訟法第四百三十六條之一第三項、第四
    百五十條、第七十八條，判決如主文。
中　　　華　　　民　　　國　　九十一　　年　　　三　　　月　　二十一　　日
                            臺灣桃園地方法院民事第二庭
~B審判長法官　邱瑞祥
~B法　　　官　劉佩宜
~B法　　　官　管靜怡
右為正本係照原本作成
中　　　華　　　民　　　國　　九十一　　年　　　三　　　月　　二十五　　日
~B法院書記官　趙芳媞
